【裁判字號】    88,重訴,1310
【裁判日期】    890316
【裁判案由】    損害賠償
【裁判全文】
臺灣臺北地方法院民事判決  八十八度重訴字第一三一○號
    原      告  丁○○
    被      告  戊○○
                乙○○
    右  一  人
    訴訟代理人  甲○    住台中.
    被      告  丙○○  住彰化.
右當事人間請求損害賠償事件，本院判決如左：
    主    文
被告應連帶給付原告新台幣仟萬元及自民國七十九年十月十日起至清償日止，按週
年利率百分之五計算之利息。
訴訟費用由被告連帶負擔。
本判決於原告以新台幣佰萬元供擔保後，得假執行。
    事    實
甲、原告方面：
壹、聲明：除假執行擔保金額外，如主文所示。
貳、陳述略稱：
  一、緣被告乙○○所有坐落於新竹縣竹東鎮○○段第一﹑四○、四一、四二等地號
      土地四筆及及建物建號四三○號門牌號碼新竹縣竹東鎮○○路十七號二層樓房
      （乙○○係於七十八年十一月間買得系爭房地，於七十九年一月六日登記取得
      所有權），於七十九年十月間，乙○○開價每坪新台幣（以下同）八萬元，不
      付佣金，價差由其兄李紹白（已歿）、江水堂取得方式，委託不知情之訴外人
      江水堂﹑李紹白出售，時任彰化縣二林鎮代表會主席之被告丙○○則自江水堂
      處得悉上情，竟與訴外人洪樹聰（於七十九年三月一日起至八十三年三月一日
      間，任彰化縣二林鎮鎮長，之後迄八十四年間，任職台灣省議會秘書，八十四
      年間起任台灣省議會公關室主任，後轉任為省議會專員）、陳中信（自八十年
      間起任職台中市第六信用合作社，下稱台中六信，監事）、藍真民（已於八十
      四年十月二十四日死亡，係亞信集團旗下周武股份有限公司，下稱周武公司，
      從事房地產買賣，設址：台北市○○○路○段三一五巷十五號地下室二樓，負
      責人）、洪清良（洪樹聰之父，已歿）﹑被告戊○○（自民國六十年間起，從
      事土地買賣仲介業，並自六十八年間起至七十年間任職周武公司，之後對外均
      以巨東建設綜合集團土地開發部執行常務董事名義示人，人稱「羅董」）、被
      告乙○○等人，共同故意不法侵害他人之權利，並共同以背於善良風俗之方法
      ，加損害於他人，而共謀以前揭房地行騙，先由被告丙○○邀不知情之原欲購
      地建屋出售之富慶建設公司負責人黃慶讚看地，並向黃慶讚謊稱：地主乙○○
      每坪售價九萬五千元，周武公司藍真民有意購買，有差價可賺云云。黃慶讚即
      邀來好友即原告丁○○合資，並由戊○○在台北市○○○路○段三三五巷十五
      號地下二樓周武公司辦公室內向黃慶讚﹑丁○○等人佯稱周武公司藍真民有意
      願以每坪十一萬五千元之價格購買乙○○前開四筆土地，並約定於七十九年十
      月九日晚在台中全國飯店簽約，致丁○○認此間果真有每坪二萬元之差價，乃
      決定與黃慶讚、丙○○合資先向乙○○合購下該地後再轉售予藍真民，丙○○
      ﹑黃慶讚﹑丁○○等乃經江水堂介紹與地主乙○○洽談，乙○○明知渠實際售
      價為每坪八萬元價差歸丙○○等取得，且丁○○等人購買渠土地係為轉賣他人
      賺取價差，卻對丁○○佯稱該筆土地每坪願以九萬五千元讓售，致丁○○、黃
      慶讚陷於錯誤而共同與丙○○為買受人，與乙○○於同年十月九日，在台中市
      西屯區○○○街四十二號丁○○住處簽訂不動產買賣契約，總價款二億七千六
      百三十三萬九千八百元，於簽約同時，買方並給付第一期簽約款共計六千九百
      零八萬四千九百五十元作為定金，由乙○○簽收；其中由丁○○支付定金三千
      萬元，其係開具當日即期合作金庫台中支庫帳號四十六之二號、票號ＢＣＤＭ
      －七九三九三號支票乙紙，丙○○支付三千萬元，係交付當日即期以台灣銀行
      台中分行為付款人、帳號廿號、面額一千五百萬元、票號ＢＤ0000000
      號；及同日即期，以合作金庫台中支庫為付款人﹑帳號十四之五號、面額一千
      五百萬元、票號ＡＣ0000000號支票各一紙，而該二紙支票實係丙○○
      向洪清良借用，黃慶讚則支付其妻陳月嬌所簽發、彰化銀行溪湖分行為付款人
      、面額九百零八萬四千九百五十元、帳號一九二二之當日即期支票乙紙。蔡、
      黃、傅三人與乙○○簽完書面契約，同日晚上於約定時間至台中全國大飯店欲
      與買主藍真民簽立買賣契約，戊○○卻藉口時間已晚，並謊稱丙○○之三千萬
      元係其出資，要丁○○等毋庸擔心，遂將預定簽約日延展至翌日（即十日）。
      詎翌日渠二人避不見面，令蔡、黃、傅三人於轉售無門，復無力支付乙○○後
      續土地價款下，遭乙○○以渠等違約為由沒收渠等所支付之定金。丁○○始知
      受騙，其計被詐騙定金三千萬元（黃慶讚則遭詐騙九百零八萬四千九百五十元
      ）。
  二、按刑事訴訟法第四百八十七條規定，因犯罪而受損害之人，於刑事訴訟程序得
      附帶提起民事訴訟，對於被告及依民法負賠償責任之人，請求回復其損害。前
      項請求之範圍，依民法之規定。被告等三人共同詐騙原告新台幣三千萬元，爰
      依民法第一百八十四條、第一百八十五條規定，應負連帶負損害賠償責任，為
      此提起本件訴訟。
參、證據：提出不動產買賣契約書一件為證。
乙、被告方面：
壹、被告戊○○、丙○○部分：
  被告戊○○、丙○○均未於言詞辯論期日到場，亦未提出書狀作何聲明或陳述。
貳、被告乙○○部分：
  被告乙○○未於最後言詞辯論期日到場，惟據其於前次言詞辯論期日到庭聲明：請
  求駁回原告之訴及假執行之聲請。但並未作何陳述及提出任何證據。
    理    由
甲、程序方面：
  本件被告均未於言詞辯論期日到場，經核均無民事訴訟法第三百八十六條所列各款
  情形，依原告之聲請，由其一造辯論而為判決。
乙、得心證之理由：
  一、原告主張：被告等與訴外人洪清良、藍真民於七十九年十月間，共同勾結以乙○○所有之前揭房地行騙，由藍真民扮演買主，先由被告丙○○邀不知情之原
      欲購地建屋出售之富慶建設公司負責人黃慶讚看地，並向黃慶讚謊稱：地主乙○○每坪售價九萬五千元，周武公司藍真民有意購買，有差價可賺云云。黃慶
      讚即邀來好友即原告丁○○合資，並由戊○○在台北市○○○路○段三三五巷
      十五號地下二樓周武公司辦公室內向黃慶讚﹑丁○○等人佯稱周武公司藍真民
      有意願以每坪十一萬五千元之價格購買乙○○前開四筆土地，並約定於七十九
      年十月九日晚在台中全國飯店簽約，致丁○○認此間果真有每坪二萬元之差價
      ，乃決定與黃慶讚、丙○○合資先向乙○○合購下該地後再轉售予藍真民，丙○○﹑黃慶讚﹑丁○○等乃經江水堂介紹與地主乙○○洽談，乙○○明知渠實
      際售價為每坪八萬元價差歸丙○○等取得，且丁○○等人購買渠土地係為轉賣
      他人賺取價差，卻對丁○○佯稱該筆土地每坪願以九萬五千元讓售，致丁○○
      、黃慶讚陷於錯誤而共同與丙○○為買受人，與乙○○於同年十月九日，在台
      中市西屯區○○○街四十二號丁○○住處簽訂不動產買賣契約，總價款二億七
      千六百三十三萬九千八百元，於簽約同時，買方並給付第一期簽約款共計六千
      九百零八萬四千九百五十元作為定金，由乙○○簽收；其中由丁○○支付定金
      三千萬元，其係開具當日即期合作金庫台中支庫帳號四十六之二號、票號ＢＣ
      ＤＭ－七九三九三號支票乙紙，丙○○支付三千萬元，係交付當日即期以台灣
      銀行台中分行為付款人、帳號廿號、面額一千五百萬元、票號ＢＤ00000
      00號；及同日即期，以合作金庫台中支庫為付款人﹑帳號十四之五號、面額
      一千五百萬元、票號ＡＣ0000000號支票各一紙，而該二紙支票實係丙○○向洪清良借用，黃慶讚則支付其妻陳月嬌所簽發、彰化銀行溪湖分行為付
      款人、面額九百零八萬四千九百五十元、帳號一九二二之當日即期支票乙紙。
      蔡、黃、傅三人與乙○○簽完書面契約，同日晚上於約定時間至台中全國大飯
      店欲與買主藍真民簽立買賣契約，戊○○卻藉口時間已晚，並謊稱丙○○之三
      千萬元係其出資，要丁○○等毋庸擔心，遂將預定簽約日延展至翌日（即十日
      ）。詎翌日渠二人避不見面，令蔡、黃、傅三人於轉售無門，復無力支付乙○○後續土地價款下，遭乙○○以渠等違約為由沒收渠等所支付之定金。丁○○
      始知受騙，其計被詐騙定金三千萬元（黃慶讚則遭詐騙九百零八萬四千九百五
      十元），刑事部份經本院刑事庭，對於被告以詐欺罪分別判處戊○○有期徒刑
      六年、乙○○有期徒刑二年六月、丙○○有期徒刑九月之事實，業據其提出不
      動產買賣契約書、本院八十四年度易字第六九七八號、八十五年度易字第五０
      八八號刑事判決書為證。核其與原告所情節相符。被告則未於言詞辯論期日到
      場，亦未提出任何書狀答辯以供斟酌，應認原告之主張為可採信。
  二、因故意或過失，不法侵害他人之權利者，負損害賠償責任。故意以背於善良風
      俗之方法，加損害於他人者，亦同。違反保護他人之法律者，推定其有過失。
      又數人共同不法侵害他人之權利者，連帶負損害賠償責任。不能知其中孰為加
      害人者亦同。造意人及幫助人，視為共同行為人。民法第一百八十四條第一項
      、第一百八十五條第一項分別定有明文。
  三、被告共同詐欺原告之財產，既經認定，其等即係共同故意以不法侵害他位財產
      權利，並共同以背於善良風俗之方法加損害於他人，依前開規定，被告對於原
      告因而所受之損害，自應負連帶賠償責任。從而，原告基於侵權行為損害賠償
      請求權，請求被告連帶給付原告仟萬元及自七十九年十月十日起至清償日止
      ，按週年利率百分之五計算之利息，即為有據，應予准許。
丙、假執行之宣告：
  原告陳明願供擔保，請求宣告假執行，核無不合，茲酌定相當之擔保金額，予以准
  許。
丁、結論：
  本件原告之訴為有理由，依民事訴訟法第三百八十五條第一項前段、第八十五第二
  項、第三百九十條第二項，判決如主文。
中      華      民      國    八十九    年      三      月      十六    日
                                            民事第三庭法      官  張明輝
右為正本係照原本作成
如對本判決上訴，須於判決送達後廿日內向本院提出上訴狀
中      華      民      國    八十九    年      三      月      十六    日
                                                      書  記  官  王苑琛


司法院資訊處製作；財團法人民間司法改革基金會備份。
